【裁判字號】    91,自,254
【裁判日期】    920616
【裁判案由】    詐欺
【裁判全文】
臺灣桃園地方法院刑事判決                          九十一年度自字第二五四號
    自  訴  人  丙○○
    被      告  甲○○
右列被告因詐欺案件，經自訴人提自訴，本院判決如左︰
    主  文
甲○○無罪。
    理  由
一、自訴意旨略以：自訴人於民國九十一年九月二十三日與被告甲○○簽立采聯倉儲
    綜合購物休閒廣場機電工程案，已按被告規定給付勞務費新台幣（下同）二十一
    萬元，詎至九十一年十二月五日止，被告並未按約定給予休閒廣場機電工程工作
    ，屢次催告均避不見面，顯然是欺騙行為，因認被告甲○○及采聯公司之負責人
    乙○○二人均涉有刑法第三百三十九條第一項詐欺取財罪嫌。
二、按犯罪事實應依證據認定之，無證據不得推定其犯罪事實。不能證明被告犯罪者
    ，應諭知無罪之判決，刑事訴訟法第一百五十四條、第三百零一條第一項分別定
    有明文。又認定不利於被告之事實，須依積極證據，積極證據不足為不利於被告
    事實之認定時，即應為有利於被告之認定，更不必有何有利之證據，故證據是否
    真實尚欠明顯，自難以擬制推測之方法，為其判斷之基礎，最高法院三十年上字
    第八一六號著有判例可參；次按刑法第三百三十九條第一項詐欺罪之成立，以意
    圖為自己或第三人不法之所有，以詐術使人將本人或第三人之物交付為要件，所
    謂詐術使人交付，必須被詐欺人因其詐術而陷於錯誤，若其所用方法，不能認為
    詐術，亦不致使人陷於錯誤，即不構成該罪，最高法院四十六年台上字第二六０
    號著有判例可稽。
三、訊據被告甲○○固坦承有介紹采聯公司賣場之水電工程給自訴人作，及自訴人將
    二十一萬元支票交付予伊轉交給乙○○之事實，惟堅決否認有何自訴人所指之詐
    欺犯行，辯稱：伊與乙○○完全沒有關係，伊只是單純介紹采聯的工程給自訴人
    作，事情作成後，再向自訴人收取手續費，如果沒有成，一毛錢也沒有，後來就
    由自訴人和采聯公司的負責人乙○○接洽工程的事情，伊沒有介入，自訴人說的
    二十一萬元並不是勞務費，而是登錄費二十萬元，一萬元是圖說費，因為是伊介
    紹的，所以自訴人就把支票交給伊，伊再轉交給乙○○，支票上有載受款人為乙
    ○○，乙○○也有開收據給自訴人，乙○○當時有給伊整個大賣場的景觀造景的
    合約書、營造合約書、整個工程的企劃案，所以伊認為他應該有要發包工程的意
    思，才會介紹給自訴人做水電工程，伊並無詐欺等語。
四、查被告甲○○因介紹采聯實業有限公司（下稱采聯公司）負責人乙○○所有之采
    聯倉儲綜合購物休閒廣場機電工程案予自訴人施作，而與代表鴻大水電行之自訴
    人丙○○於九十一年九月二十三日簽立勞務給付承諾書，嗣後自訴人並將發票人
    為朱扶康、票號分別為ＢＫ0000000號、0000000號，票面金額分
    別為二十萬元及一萬元之支票二紙交付予被告甲○○收執等情，有自訴人所提出
    勞務給付承諾書影本一份、前述支票影本二紙附卷為憑，且為被告甲○○所承認
    ，堪認自訴人指訴被告甲○○介紹采聯公司前述工程予自訴人施作，並收受自訴
    人所給付之二十一萬元之登錄費及圖說費等情為實。惟查自訴人嗣後於本院審理
    時指稱：「因為我一直都連絡不到甲○○及乙○○，所以才提起自訴，後來我就
    找到他們的人，自訴狀是別人幫我寫的，我是告訴他二十萬是登錄費，一萬元是
    圖說費，不曉得他為何寫成勞務費，我只是希望甲○○要幫我找到乙○○，因為
    他是介紹人，但是采聯公司搬走了，我都找不到人，現在工程也沒有發包給我做
    」、「我本來不認識乙○○，是我公司員工梁先生認識甲○○，才間接介紹的，
    我之前的員工說他跟甲○○認識很久了，不會騙人，且甲○○有拿標單圖給我看
    ，所以我認為有這個工程可以做」、「因為我不知道甲○○與乙○○有無和夥關
    係，之前都是甲○○出面接洽，錢也都是他在轉交，所以我才認為他是共犯，後
    來乙○○有在電話中告訴我，那筆錢確實是匯到采聯公司內，所以我要撤回甲○
    ○自訴的部分」、「因為工程後來沒有作成，我要叫乙○○退還登錄費，發函到
    采聯公司，公司都已人去樓空，乙○○我是透過甲○○認識的，我拿二十一萬時
    尚未認識乙○○，都是透過甲○○交給他，所以我才會認為他們是同夥詐欺，但
    是四月份甲○○當著我的面打電話給乙○○，乙○○有跟我承認二十一萬是他收
    走，跟甲○○沒有關係，提起自訴之前，因為都找不到乙○○」、「我認為甲○
    ○沒有跟乙○○同夥詐欺」等語，則依自訴人前開所述情節觀之，已難認被告甲
    ○○有何施用詐術之舉。再者，被告乙○○因向被告甲○○提出倉儲綜合購物休
    閒廣場事業計劃書、及工程委任設計監造契約書，有被告甲○○提出之前述計劃
    書及監造契約書影本各一份附卷可佐，以致被告甲○○因此誤信采聯公司確實有
    施作前開休閒廣場之工程，繼而介紹自訴人施作該工程之機電工程部分，難認被
    告甲○○有何不法所有之意圖及施用詐術之有。又被告雖確實自自訴人處收受登
    錄費及圖說費共二十一萬元，惟該筆二十一萬元款項已經被告甲○○轉交予被告
    乙○○之情，亦經自訴人親自向被告乙○○求證屬實，業據自訴人指證甚明，是
    縱事後被告乙○○前述工程因未發包予自訴人承作致自訴人受有損害，亦洵難遽
    以推論被告甲○○即有詐欺犯行。再參諸自訴人提起本件自訴後，旋即與被告甲
    ○○達成和解，表示係因誤解而提起此部自訴因而不願再訴究，並請求撤回對被
    告甲○○之自訴，有和解書及本院九十二年四月三十日訊問筆錄在卷可稽，尤見
    被告甲○○無不法所有之意圖。從而本件應屬民事糾葛，與詐欺罪之構成要件尚
    屬有間，自難認被告甲○○有何詐術施用。此外復查無其他積極之證據，足認被
    告甲○○確有自訴人所指之犯行，不能證明被告犯罪，依法應諭知被告甲○○無
    罪之判決。
五、被告乙○○經本院發布通緝中，迨其緝獲後另行審結。
據上論斷，應依刑事訴訟法第三百四十三條、第三百零一條第一項，判決如主文。
中      華      民      國      九十二        年    六    月    十六    日
                                臺灣桃園地方法院刑事第三庭
                                    法  官  林惠霞
右正本證明與原本無異
如不服本判決書應於送達後十日內向本院提出上訴狀
                                    書記官  陳恩如
中      華      民      國      九十二        年    六    月    十九    日


司法院資訊處製作；財團法人民間司法改革基金會備份。
